臺灣新北地方法院民事裁定
111年度監宣字第13號
聲  請  人  陳惠慈  



相  對  人  陳宥成  



利害關係人  羅方琳  



上列聲請人聲請監護宣告事件，本院裁定如下：
    主    文
宣告陳宥成（男、民國00年0月00日生、身分證統一編號：Z0000
00000號）為受輔助宣告之人。
選定陳惠慈（女、民國00年0月0日生、身分證統一編號：Z00000
0000號）為受輔助宣告之人陳宥成之輔助人。
程序費用由受輔助宣告人陳宥成負擔。
    理    由
一、本件聲請意旨略以：相對人陳宥成為聲請人陳惠慈之次子，
    於民國96年5月14日因車禍受重傷，致顱內出血，傷及記憶
    、肢體、認知等功能，至今仍須持續服藥治療，並領有中度
    身心障礙證明。相對人因認知功能無法完全痊癒，缺乏辨別
    能力，無法自行在外工作。而聲請人須長期照顧相對人生活
    ，擔心相對人未來可能遭他人詐騙或利用，爰依民法第14條
    、家事事件法第164 條第1 項之規定，檢附親屬系統表、同
    意書、戶籍謄本、高雄榮民總醫院診斷證明書、中華民國身
    心障礙證明影本等件為證，聲請宣告相對人陳宥成為受監護
    宣告之人，併請選定聲請人為受監護宣告之人陳宥成之監護
    人，指定利害關係人羅方琳為會同開具財產清冊之人。如相
    對人經鑑定結果未達得監護宣告之程度，則聲請為輔助宣告
    ，併請選定聲請人為受輔助宣告之人陳宥成之輔助人等語。
二、按法院對監護宣告之聲請，認為未達應受監護宣告之程度，
    而有輔助宣告之原因者，得依聲請或依職權以裁定為輔助之
    宣告，家事事件法第174 條第1 項定有明文。又按法院對於
    監護之聲請，認為未達第1 項之程度者，得依第15條之1 第
    1 項規定，為輔助之宣告，民法第14條第3 項亦有明文。再
    按對於因精神障礙或其他心智缺陷，致其為意思表示或受意
    思表示，或辨識其意思表示效果之能力，顯有不足者，法院
    得因本人、配偶、四親等內之親屬、最近一年有同居事實之
    其他親屬、檢察官、主管機關或社會福利機構之聲請，為輔
    助之宣告，民法第15條之1 規定甚明。本院審酌相對人陳宥
    成之心神狀況，並參酌鑑定人亞東紀念醫院潘怡如醫師鑑定
    結果，認為相對人「陳員之臨床診斷為1.頭部外傷合併顱內
    出血病史；2.臨界智能。其針對複雜情境之財務或社會判斷
    上可能因自身理解能力或衝動控制能力而受限。故推定陳員
    為意思表示或受意思表示，或辨識其意思表示效果之能力，
    較之同齡人仍有不足，建議為輔助宣告。」等語，此有該醫
    院111年3月3日精神鑑定報告書1 份附卷可稽。綜上以觀，
    本院認為相對人陳宥成之意思表示或受意思表示，或辨識其
    意思表示效果之能力，顯有不足，準此，相對人之精神或心
    智狀況，已達輔助宣告之程度，本院自得依民法第15條之1 
    第1 項規定，對相對人為輔助之宣告。
三、次按受輔助宣告之人，應置輔助人。而法院為輔助之宣告時
    ，應依職權就配偶、四親等內之親屬、最近1 年有同居事實
    之其他親屬、主管機關、社會福利機構或其他適當之人，選
    定1 人或數人為輔助人。法院為前項選定及指定前，得命主
    管機關或社會福利機構進行訪視，提出調查報告及建議。輔
    助之聲請人或利害關係人亦得提出相關資料或證據，供法院
    斟酌；法院選定輔助人時，應依受輔助宣告之人之最佳利益
    ，優先考量受輔助宣告之人之意見，審酌一切情狀，並注意
    下列事項：(一)受輔助宣告之人之身心狀態與生活及財產狀
    況。(二)受輔助宣告之人與其配偶、子女或其他共同生活之
    人間之情感狀況。(三)輔助人之職業、經歷、意見及其與受
    輔助宣告之人之利害關係。(四)法人為輔助人時，其事業之
    種類與內容，法人及其代表人與受輔助宣告之人之利害關係
    ，民法第1113條之1第1項、同條第2項準用民法第1111 條及
    第1111條之1 亦有明文。查聲請人為受輔助宣告之人陳宥成
    之母親，其有意願擔任陳宥成之輔助人，並經其最近親屬一
    致之同意，有上開戶籍謄本、同意書及親屬系統表等件在卷
    可稽。另關於聲請人及受輔助宣告人陳宥成之財產狀況，復
    經本院依職權調閱聲請人及受輔助宣告之人陳宥成之稅務電
    子閘門財產所得調件明細表予以查明，有稅務電子閘門財產
    所得調件明細表2 件在卷可稽。本院審酌聲請人為受輔助宣
    告之人陳宥成之母親，彼此關係密切，其對於受輔助宣告之
    人陳宥成經濟情形及日常生活起居照護相當熟稔，並有意願
    擔任陳宥成之輔助人，是由聲請人任輔助人，符合受輔助宣
    告之人陳宥成之最佳利益，爰選定聲請人為受輔助宣告之人
    陳宥成之輔助人。
四、末按依民法第15條之2 規定可知，受輔助宣告之人並未喪失
    行為能力，且依法並未完全剝奪其財產處分權。又參酌同法
    第1113條之1 規定，並無準用同法第1094條、第1099條及第
    1099條之1 、第1103條第1 項規定，亦即受輔助宣告人之財
    產，不由輔助人管理，輔助人對於受輔助宣告人之財產，並
    無需經法院或主管機關所指定之人會同開具財產清冊之規定
    。本件相對人之精神或心智狀況未達監護宣告之程度，而經
    本院依民法第14條第3 項、家事事件法第174 條第1 項規定
    ，對相對人為輔助之宣告，已如前所述，依上說明，本件毋
    庸指定會同開具財產清冊之人，附此敘明。
五、依家事事件法第177 條第2 項、第164 條第2 項，裁定如主
    文。
中　　華　　民　　國　　111 　年　　3 　　月　　21　　日
                  家事法庭  法  官　郭光興
以上正本證明與原本無異。
如對本裁定抗告須於裁定送達後10日內向本院提出抗告狀，並應
繳納抗告費新臺幣1,000 元。
中　　華　　民　　國　　111 　年　　3 　　月　　21　　日
                            書記官　林俐婷